【裁判字號】    99,交聲,200
【裁判日期】    990630
【裁判案由】    違反道路交通管理處罰條例聲明異議
【裁判全文】
臺灣臺北地方法院交通事件裁定         99年度交聲字第200號
原處分機關  交通部公路總局臺北區監理所基隆監理站
異  議  人
即受處分人  乙○○
上列異議人即受處分人因違反道路交通管理處罰條例案件，對於
交通部公路總局臺北區監理所基隆監理站民國99年2月2日所為之
處分（基監字第裁42-AEY340609號）聲明異議，本院裁定如下：
    主  文
原處分撤銷。
乙○○汽車駕駛人，在劃有分向限制線之路段迴車，處罰鍰新臺
幣壹仟貳佰元，並記違規點數壹點。
    理  由
一、按分向限制線，用以劃分路面成雙向車道，禁止車輛跨越行
    駛，並不得迴轉；本標線為雙黃實線，線寬及間隔均為10公
    分，除交岔路口或允許車輛迴轉路段外，均整段劃設之，道
    路交通標誌標線號誌設置規則第165條第1項、第2項2定有明
    文。次按汽車行駛時，在設有禁止迴車標誌或劃有分向限制
    線，禁止超車線、禁止變換車道線之路段，不得迴車，道路
    交通安全規則第106條第2款亦有明文。再汽車（包括機器腳
    踏車）駕駛人，在設有禁止迴車標誌或劃有分向限制線、禁
    止超車線或禁止變換車道線之路段迴車者，處新臺幣（下同
    ）600元以上1,800元以下罰鍰，並記違規點數1點，道路交
    通管理處罰條例第49條第2款、第63條第1項第1款分別設有
    明文。此外，汽車駕駛人在設有禁止迴車標誌或劃有分向限
    制線、禁止超車線或禁止變換車道線之路段迴車，於應到案
    期限屆至後30日內繳納罰鍰或到案聽候裁決者，處1,200元
    之罰鍰，並記違規點數1點，違反道路交通管理事件統一裁
    罰基準表亦有明文。
二、本件原處分機關係以異議人即受處分人乙○○（下稱受處分
    人）於98年11月30日21時許，騎乘車牌號碼855-BAE之普通
    重型機車，行經臺北市○○○路與寧夏路交岔路口時，由寧
    夏路違規闖紅燈左轉民生西路行駛（即該交岔路口北往東方
    向），適為於該交岔路口執勤之臺北市政府警察局大同分局
    警員甲○○攔停，以受處分人行經有燈光號誌管制路之交岔
    路口闖紅指，違反道路交通管理處罰條例第53條第1項規定
    填製違反道路交通管理事件通知單舉發（原舉發單號：北市
    警交字第AEY340609號）；然受處分人堅稱其並未闖紅燈，
    並稱其係違規迴轉，而當場拒絕於上揭舉發通知單之移送聯
    及存根聯簽名，並拒絕收受該舉發通知單之通知聯，經警員
    甲○○告知其應到案時間及處所後，即自離去。嗣受處分人
    於該舉發通知單上所載應到案日期（98年12月14日）後30
    日內之98年12月21日，向原處分機關提出申訴書，經原處分
    機關向原舉發機關即臺北市政府警察局大同分局函查後，仍
    認受處分人確有在上揭交岔路口違規闖紅燈左轉事實明確，
    乃於99年2月22日依道路交通管理處罰條例第53條第1項、第
    63條第1項第3款及之規定，裁處受處分人罰鍰2,700元並記
    違規點數3點等情，有臺北市政府警察局北市警交字第
    AEY340609號舉發違反道路交通管理事件通知單通知聯及移
    送聯影本、交通部公路總局臺北區監理所基隆監理站98年12
    月21日申訴單影本、交通部公路總局臺北區監理所基隆監理
    站99年2月2日基監字第裁42-AEY340609號違反道路交通管理
    事件裁決書正本、送達證書影本、臺北縣政府警察局大同分
    局99年1月12日北縣警同分交字第09832600800號書函影本各
    1件在卷可考。
三、異議意旨略以：受處分人於98年11月30日21時許，騎乘車牌
    號碼855-BAE號普通重型機車沿民生西路東往西方向行駛，
    嗣因故欲改沿民生西路西往東方向行駛，其乃將機車停靠於
    民生西路東往西方向右側路邊距離於該路與寧夏路交岔路口
    前約10公尺處，俟民生西路燈光管制燈號轉為紅燈，該處車
    流減少且速度減緩後，其始騎乘上揭普通重型機車，跨越繪
    製於民生西路上之分向限制線，迴轉改沿民生西路西往東方
    向行駛，旋遭警員攔停並以其違規闖紅燈左轉舉發。其認為
    警員舉發本件違規所憑之理由與事實不符，乃聲明異議，請
    求撤銷原處分云云。
四、經查：
  (一)查受處分人於上開時間、地點騎乘車牌號碼855-BAE號普通
    重型機車由東往西沿臺北市○○○路行駛，行經民生西路與
    寧路街交岔路口前迴轉至民生西路東往西方向，適為警當場
    攔停舉發乙節，業據受處分人於申述書及本院調查時陳述明
    確，並據證人即舉發警員甲○○於本院調查時結證其不確定
    受處分人是從哪個方向迴轉過來，可能是從庭呈現場圖所示
    民生西路東往西方向與寧夏路交岔路口前之機車停等區（未
    超越停止線）處或行人穿越道（超越停止線）處迴轉等情綦
    詳，是受處分人所為自屬迴車之舉措，應堪認定。
  (二)按所謂「紅燈迴車」，係指駕駛人駕駛車輛行經設有燈號管
    制之交岔路口，在面對管制燈號紅燈亮起時，仍逕自超越路
    面停止線，侵入交岔路口之銜接路段而迴轉進入至對向車道
    之行為。又道路交通管理處罰條例於94年12月28日修正時，
    為衡平合理交通違規處罰，將車輛違規紅燈右轉之行為，單
    獨列舉於該條例第53條第2項，其餘闖紅燈之行為態樣即該
    條第1項所指者，則包含直行、左轉、迴轉等，此觀該條之
    立法理由：「汽車紅燈右轉之違規行認，其嚴重性未若闖紅
    燈直行、左轉彎或迴轉者，爰將紅燈右轉之行為另規定於第
    二項，並另為罰則之規定」可明，是以車輛駕駛人若有「紅
    燈迴車」之行為，應依道路交通管理處罰條例第53條第1項
    處罰。而所謂「跨越分向限制線迴車」係指駕駛人駕駛車輛
    行經設有分向限制線即雙黃實線之道路時，未按道路標線指
    示，而逕自將車輛迴轉跨越路面之雙黃實線，轉入對向車道
    之行為，此等行為之處罰依據係道路交通管理處罰條例第49
    條第2款。是所謂「紅燈迴車」及「跨越分向限制線迴車」
    雖均有迴車而轉入對向車道行駛，惟其違規程度不同，處罰
    之輕重及依據亦不相同，應予辨明。
  (三)而本件受處分人所為迴轉舉措，究係於停止線前跨越分向限
    制迴車或係面對圓形紅燈之管制燈號而超越停止線在行人穿
    越道處紅燈迴車，依證人即舉發警員甲○○在本院調查時具
    結證述：「當時我只有1個人在現場，當時我是在民生西路
    與寧夏路交岔路口的東南角，在民生西路198之22號前，當
    時我是擔服機動派出所的勤務。我今日庭呈的現場圖會標示
    路線1（停止線前之機車停等區○○路線2（逾停止線之行人
    穿越道），是因為我不確定異議人是從路線1還是路線2過來
    ，當時民生西路及寧夏路的號誌都是紅燈，只有行人號誌是
    綠燈，我看到受處分人騎乘重型機車從東北角轉到我所在的
    東南角，因為我站的地方距離受處分人迴轉的地方有20公尺
    ，所以我不確定受處分人是從哪個方向迴轉過來，當時只有
    受處分人1台車」等情觀之，尚不足以認定受處分人係超越
    停止線紅燈迴車，且查無其他積極證據足資證明受處分人確
    有「紅燈迴車」之違規闖紅燈行為，依「罪疑唯輕」之法理
    ，僅足認定受處分人所為係「跨越分向限制線迴車」，是原
    處分機關遽認受處分人於舉發時間、地點有闖紅燈之違規行
    為，而依道路交通管理處罰條例第53條第1項規定，裁處受
    處分人罰鍰2,700元，並記違規點數3點，顯有違誤。
四、綜上所述，受處分人確於前揭時地，有跨越分向限制迴車之
    違規事實，已堪認定。惟原處分機關認受處分人係違反道路
    交通管理處罰條例第53條第1項之規定，而為上開裁罰，顯
    有違誤之處。而依道路交通案件處理辦法第20條規定：「交
    通法庭認為聲明異議有理由或聲明異議雖無理由，而原處分
    不當或違法者，應以裁定將原處分經聲明異議部分撤銷，並
    自為裁定。」觀之，足徵原處分機關之處分如有不當或違法
    時，交通法庭自應撤銷原處分，另為適法之裁定。本件受處
    分人所為前揭違規行為事證明確，原處分機關以受處分人前
    開違規事實，依道路交通管理處罰條例第53條第1項之規定
    ，裁處受處分人2,700元之罰鍰，並依同條例第63條第1項第
    3款之規定記違規點數3點，用法顯有違誤，本院自應撤銷該
    處分，並諭知如主文第2項之裁罰。
五、據上論斷，應依道路交通案件處理辦法第20條前段，裁定如
    主文。
中    華    民    國    99    年    6     月    30    日
                              交通法庭法  官  陳慧萍
以上正本證明與原本無異
如不服本裁定應於送達後5日內向本院提出抗告狀
                                      書記官  黃慧怡
中    華    民    國    99    年    6     月    30    日

司法院資訊處製作；財團法人民間司法改革基金會備份。
